【裁判字號】    94,訴,1535
【裁判日期】    950613
【裁判案由】    違反毒品危害防制條例
【裁判全文】
臺灣臺南地方法院刑事判決              94年度訴字第1535號
公  訴  人  臺灣臺南地方法院檢察署檢察官
被      告  乙○○
                    （另案在臺灣臺南監獄臺南分監執行中）
選任辯護人  莊美貴律師
上列被告因違反毒品危害防制條例案件，經檢察官提起公訴（九
十四年度偵字第一０三七二號），本院判決如下：
    主  文
乙○○連續販賣第三級毒品，處有期徒刑年陸月，扣案第三級
毒品愷他命壹包（驗後淨重拾玖點捌陸公克）、外包裝袋壹個、
電子秤壹臺、分裝夾壹支、分裝匙壹支、易利信牌行動電話壹支
（含門號0000000000號ＳＩＭ卡壹張）均沒收，販賣
毒品所得新臺幣貳萬伍仟元沒收，其中未扣案之部分如全部或一
部不能沒收時，以其財產抵償之；又轉讓第三級毒品，處有期徒
刑肆月，扣案第三級毒品愷他命貳包（驗後淨重各為壹點壹捌公
克、零點貳貳公克）、外包裝袋貳個均沒收。應執行有期徒刑
年捌月，扣案第三級毒品愷他命包（驗後淨重各為拾玖點捌陸
公克、壹點壹捌公克、零點貳貳公克）、外包裝袋個、電子秤
壹臺、分裝夾壹支、分裝匙壹支、易利信牌行動電話壹支（含門
號0000000000號ＳＩＭ卡壹張）均沒收，販賣毒品所
得新臺幣貳萬伍仟元沒收，其中未扣案之部分如全部或一部不能
沒收時，以其財產抵償之。
    事  實
一、乙○○因涉犯殺人未遂案件（已於民國九十五年二月十七日
    判決確定）急需現金支付和解及訴訟費用，雖知愷他命係屬
    毒品危害防制條例所管制之毒品，依法不得販賣，竟仍基於
    販賣第三級毒品愷他命以營利之概括犯意，自民國九十四年
    八月二日起至同年月十三日止，以其所有易利信牌行動電話
    一支（含門號0000000000號ＳＩＭ卡一張）作為
    聯絡工具，先於九十四年八月二日晚上九時許，在臺南市安
    平區○○○街某處，以新臺幣（下同）一萬元之價格，自友
    人即姓名不詳綽號「土仔」之成年男子（下稱「土仔」）處
    ，販入第三級毒品愷他命一包（二十公克），並於同年月三
    日晚上十一時許，在臺南市○○路與友愛街口，以二萬元之
    代價，將前述愷他命一包（二十公克）售予姓名不詳綽號「
    阿亮」之成年男子（下稱「阿亮」）；復於同年月六日凌晨
    一時許，在臺南市○○區○○路酷龍網路咖啡店內，以八千
    元之價格，自「土仔」處販入愷他命一包（十公克），並於
    同日凌晨三時許，在臺南市○○路與友愛街口（起訴書誤載
    為不詳），將前述愷他命一包（十公克）售予「阿亮」，「
    阿亮」遲至同年月十五日上午始交付五千元予乙○○；又於
    同年月十三日凌晨一時許，在臺南市安平區○○○街某處，
    以一萬元之價格，自「土仔」處販入愷他命一包（驗前淨重
    十九點八八公克，驗後淨重十九點八六公克），而以此方式
    賺取差價牟利。
二、九十四年八月十五日中午十二時許（起訴書誤載為下午一、
    二時許），乙○○之友人陳一誠駕駛自用小客車搭載乙○○
    （起訴書誤載為由乙○○駕駛）行經臺南市○○街時，因陳
    一誠基於好奇心理要求乙○○提供愷他命供己施用，乙○○
    即另行基於轉讓第三級毒品愷他命之犯意，無償轉讓愷他命
    二包予陳一誠。同日下午二時三十分許，兩人在臺南市○○
    區○○街與正新街交岔路口處準備停車，於乙○○下車等待
    、陳一誠正在停車之際，適有巡邏警員甲○○行經該處，見
    乙○○形跡可疑，即上前出示證件予以盤查，乙○○在前述
    販賣愷他命犯行尚未被有偵查犯罪職務之機關或公務員發覺
    前，即向甲○○主動坦承伊隨身攜帶之黑色手提包內有愷他
    命，並主動坦承伊有販賣愷他命之行為而自首，因而扣得前
    述尚未售出之愷他命一包（驗前淨重十九點八八公克，驗後
    淨重十九點八六公克）、甫於當日上午自「阿亮」處收取之
    販賣愷他命所得五千元及其所有供販賣愷他命所用之電子秤
    一臺、分裝夾一支、易利信牌行動電話一支（含門號000
    0000000號ＳＩＭ卡一張），另尚扣得乙○○所有僅
    供施用愷他命所用之小盤子一個及與本案無關之電話聯絡簿
    一本。陳一誠將車停妥下車後，亦遭甲○○盤查，陳一誠即
    坦承有向乙○○無償取得愷他命二包，因而扣得由陳一誠自
    行從身上取出之愷他命二包（驗前淨重各為一點二一公克、
    零點二四公克；驗後淨重各為一點一八公克、零點二二公克
    ），始悉上情。
三、案經臺南市警察局第二分局報請臺灣臺南地方法院檢察署檢
    察官偵查起訴。
    理  由
一、上揭犯罪事實，迭據被告乙○○於警詢、偵訊、本院準備程
    序及審理程序中坦承不諱，且就販賣愷他命部分，尚有米白
    色粉末一包、被告自「阿亮」處收取之販賣所得五千元及被
    告所有供販賣所用之電子秤一臺、分裝夾一支、易利信牌行
    動電話一支（含門號0000000000號ＳＩＭ卡一張
    ）扣案可佐，且扣案之米白色粉末一包經送驗結果，驗前淨
    重十九點八八公克，驗後淨重十九點八六公克，確呈愷他命
    陽性反應，亦有卷附高雄醫學大學附設中和紀念醫院九十五
    年一月三日檢驗報告一紙（本院卷第二二頁）可稽。另就轉
    讓愷他命部分，亦經證人陳一誠於警詢及偵訊中證述綦詳，
    復有證人陳一誠身上之白色粉末二包扣案可佐，且扣案之白
    色粉末二包經送驗結果，驗前淨重各為一點二一公克、零點
    二四公克，驗後淨重各為一點一八公克、零點二二公克，均
    呈愷他命陽性反應，亦有卷附高雄醫學大學附設中和紀念醫
    院九十五年二月二十七日檢驗報告二紙（本院卷第三十、三
    一頁）可憑。準此，足認被告之任意性自白均與事實相符，
    堪以採信。起訴書雖記載被告係向「阿土」販入愷他命，惟
    被告於警詢及偵訊中均供稱係向「土仔」販入愷他命，此部
    分應係誤載；又起訴書附表二雖記載出售地點「不詳」，惟
    被告已於檢察官偵訊中供稱均係在海安路與友愛街口賣給「
    土仔」的朋友（即「阿亮」）等語（偵字卷第十三頁），此
    部分亦係誤載。另起訴書雖記載被告係於九十四年八月十五
    日「下午一、二時許」，在臺南市「某處」，「被告」所駕
    駛之自用小客車上，無償轉讓愷他命予證人陳一誠，惟證人
    陳一誠於警詢中即供稱：伊向被告無償取得扣案之愷他命二
    包，且於九十四年八月十五日中午十二時許，在伊之自用小
    客車上施用愷他命等語（警卷第八、九頁），復於檢察官偵
    訊中結證：九十四年八月十五日下午二時三十分許為警查獲
    伊身上之愷他命二包係向被告要的，當天伊開車載被告去醫
    院看手，之後在半路伊向被告要的等語（偵字卷第三九頁）
    ，參以被告於本院審理中供稱地點係在臺南市○○街等語（
    本院卷第六五頁），堪信此部分亦有誤載，均由本院予以更
    正，附此敘明。
二、被告另供稱於受警盤查時係主動供出販賣愷他命犯行等語，
    辯護人則為被告辯護：被告主動向警供出販賣愷他命犯行，
    所為符合刑法第六十二條自首規定之要件，應予減輕其刑等
    語。經查：證人即查獲本案之警員甲○○於本院審理中結證
    ：九十四年八月十五日伊在第二分局偵查隊任職，負責肅竊
    及緝毒。被告之搜索扣押係伊執行。當時伊看到被告與陳一
    誠在停車，被告下車時，伊看到被告有提一個手提包，伊提
    示證件予被告，被告就說袋子裡面有愷他命，並打開包包給
    伊看。伊看到裡面有磅秤及愷他命，伊進一步詢問，被告就
    說他有在販賣愷他命。伊要打開包包前，被告就說包包裡面
    有愷他命，被告說後，伊才打開包包，且發現裡面有愷他命
    、分裝匙與磅秤。在被告陳述他有販賣之前，伊並未發現被
    告有販賣行為。被告有販賣之情形係被告自己告訴伊的。被
    告是在伊尚未打開包包前就說裡面有愷他命，在伊打開包包
    看到磅秤、還沒問被告什麼話之前，被告就說他有在販賣愷
    他命，伊隨即問被告磅秤是何用途，被告才說磅秤是用來分
    裝毒品用。本案是先盤查被告，因當時陳一誠在停車。轉讓
    愷他命之部分是因陳一誠供述後，伊才知悉等語（本院卷第
    六十至六二頁）。依證人甲○○前述證言可知，證人甲○○
    當時係因見到被告身上帶有包包，以其身為警員之辦案經驗
    ，認為被告形跡可疑而上前盤查，於盤查當時，證人甲○○
    並不知被告身上攜帶何物，亦不知被告有販賣愷他命之事實
    ，而被告受盤查後，即主動表明包包中有愷他命，且於證人
    甲○○打開包包查看時，在證人甲○○看到磅秤及分裝匙而
    尚未開口詢問之前，即主動供稱磅秤係供伊販賣愷他命時分
    裝之用。然而，磅秤及分裝匙之用途多端，可能係施用者為
    控制自己之施用量，或便於購買後之秤量，或係為轉讓他人
    時秤重及分裝之用，並非僅止於供販賣時分裝一途，縱使證
    人甲○○業已看到磅秤及分裝匙，亦不因此足認證人甲○○
    業已懷疑及知悉被告確有販賣愷他命之犯行。準此，足認被
    告確實係在證人甲○○尚不知被告有販賣愷他命犯行之前即
    主動向證人甲○○坦承其販賣愷他命之犯行，就販賣愷他命
    之部分，被告所為確實符合自首之要件無訛，而就轉讓愷他
    命之部分，則無自首規定之適用。綜上所述，本案事證明確
    ，被告犯行堪以認定，應依法論科。另證人陳一誠曾於警詢
    中採尿送驗，卷內雖無驗尿報告，然起訴書並未引為證據，
    蒞庭檢察官亦未聲請本院調取引為證據，本院審核被告之歷
    次自白與證人陳一誠之供述互核相符，且已有愷他命二包扣
    案可佐，犯罪事實已臻明確，故認無再行依職權調取之必要
    ，附此敘明。
三、按刑事法上之販賣行為，並不以販入之後復行賣出為其要件
    ，祇須以營利為目的，將標的物販入或賣出，有一於此，其
    犯罪行為即為完成。且如意圖營利而販入後，第一次販賣予
    他人之行為，固可認係接續原先販入之犯意而為，不論其行
    為屬既遂或未遂，應認基於單一犯意之接續行為，而僅成立
    一個販賣毒品既遂罪。然其後之販賣行為，即應就其犯罪情
    節另為法律上獨立之評價，始與連續犯之意旨相當（最高法
    院九十四年度臺上字第七０九六號判決意旨、九十一年度臺
    上字第七六三號判決意旨、九十年度臺上字第七０四六號判
    決意旨、六十七年臺上字第二五００號判例意旨參照）。次
    按所謂販賣行為，須以營利之意思而販入或賣出，方足構成
    。倘於有償讓與他人之初，係基於營利之意思，並已著手實
    施（如兜售等），而因故無法高於購入原價出售，最後不得
    不以原價或低於原價讓與他人時，仍屬販賣行為（最高法院
    八十四年度第三次刑事庭會議決議要旨參照）。本案被告以
    營利之意思，以八千元之價格買入愷他命十公克後再行賣出
    ，惟僅獲取五千元（低於原價八千元）之現金，然而，被告
    既自承係以營利之意思販入後復行賣出，揆諸前揭說明，所
    為仍屬販賣無訛。查愷他命係屬毒品危害防制條例第二條第
    二項第三款所定之第三級毒品，故核被告所為，係犯毒品危
    害防制條例第四條第三項之販賣第三級毒品罪及同條例第八
    條第三項之轉讓第三級毒品罪。被告先後三次（一次係販入
    二十公克後接續賣出二十公克，一次係販入十公克後接續賣
    出十公克，一次係販入後尚未賣出）販賣愷他命之犯行，時
    間緊接，方法相同，觸犯構成要件相同之罪名，顯係基於概
    括犯意反覆為之，為連續犯，應依刑法第五十六條之規定論
    以一販賣第三級毒品罪，並依法加重其刑。又被告所犯販賣
    第三級毒品罪與轉讓第三級毒品罪間，犯意各別，行為互殊
    ，應予分論併罰。被告在前述販賣愷他命犯行尚未被有偵查
    犯罪職務之機關或公務員發覺前，即向警員甲○○主動坦承
    販賣犯行，並進而接受裁判，所為符合刑法第六十二條前段
    自首之規定，應依法減輕其刑，且就販賣第三級毒品罪部分
    應依法先加後減。另毒品危害防制條例第八條第六項固規定
    ：轉讓毒品達一定數量者，加重其刑至二分之一，其標準由
    行政院定之。而行政院於九十三年一月七日訂定「轉讓持有
    毒品加重其刑之數量標準」，其第二條第一項第三款、第二
    項則規定：「轉讓第三級毒品淨重達二十公克以上者，加重
    其刑至二分之一。所稱淨重，指除去包裝後之毒品重量」。
    被告轉讓予證人陳一誠之愷他命數量顯然未達前述標準，毋
    庸依前述規定加重其刑。爰審酌被告前有殺人未遂之前科（
    執行中），有卷附臺灣高等法院被告前案紀錄表可查，竟不
    知警惕，再為本案犯行，販賣愷他命之動機雖係為支付前述
    殺人未遂案件之和解及訴訟費用，然其明知毒品危害之烈，
    且販賣行為乃毒品氾濫之根源，竟仍鋌而走險，所為足以擴
    大毒品對於他人之戕害，嚴重危害社會治安，且販賣及查獲
    之毒品重量非輕，惟犯後坦承全部犯行，態度良好且具悔意
    等一切情狀，分別量如主文所示之刑，並定其應執行之刑，
    以資懲儆。再按毒品危害防制條例就持有第三級毒品雖予除
    罪化，然仍於該條例第十一條之一規定若無正當理由不得擅
    自持有，而該條例第十八條第一項後段應沒入銷燬之毒品，
    專指查獲施用、持有之第三級毒品而言，倘係查獲販賣之第
    三級毒品，即非該條項應沒入銷燬之範圍。又同條例第十九
    條第一項所定「供犯罪所用或因犯罪所得之物」，因毒品本
    身屬販賣之標的，故不包括毒品本身在內，自亦不得為第三
    級毒品之沒收依據，然第三級毒品仍屬不受法律保護之違禁
    物，是應回歸刑法之適用，依刑法第三十八條第一項第一款
    之規定沒收之（最高法院九十五年度臺上字第九一一號判決
    意旨參照），且於查獲轉讓之第三級毒品時，亦應為相同解
    釋。本案扣案之愷他命三包（驗後淨重各為十九點八六公克
    、一點一八公克、零點二二公克）係屬第三級毒品，均經鑑
    驗已如前述，為違禁物，爰均依刑法第三十八條第一項第一
    款之規定，不問屬於被告所有與否，均予宣告沒收（鑑驗耗
    罄之毒品既已滅失，即毋庸宣告沒收）。又扣案愷他命三包
    之外包裝袋三個，均係用於包裹愷他命，防其裸露、潮濕，
    便於攜帶供販賣或轉讓之用，扣案之電子秤一臺、分裝夾一
    支、行動電話一支（含門號0000000000號ＳＩＭ
    卡一張），被告坦承電子秤及分裝夾係供販賣愷他命時分裝
    之用（本院卷第六五頁），行動電話（含ＳＩＭ卡）係供販
    賣愷他命時聯絡之用（偵字卷第十三頁），均係被告所有供
    犯本案所用之物，爰均依毒品危害防制條例第十九條第一項
    之規定宣告沒收。再者，被告因連續販賣愷他命共計獲利二
    萬五千元，乃屬被告因犯罪所得之財物，其中五千元業已扣
    案，另二萬元則未扣案，均應併依毒品危害防制條例第十九
    條第一項之規定宣告沒收，且現金五千元既已扣案，自無以
    其財產抵償之必要，而另二萬元因未扣案，如全部或一部不
    能沒收時，應以其財產抵償之（金錢無追徵價額可言）。又
    扣案之小盤子一個（起訴書載為分裝盤），被告供稱係放在
    車上供吸食之用（本院卷第六五頁），且無其他證據足認與
    販賣愷他命有關，本院無從宣告沒收。另扣案之電話聯絡簿
    一本，被告於警詢及偵訊中均供稱販賣過程係由「土仔」及
    「阿亮」主動撥打伊之手機號碼與伊聯絡，且「土仔」與「
    阿亮」打來時均未顯示電話號碼（偵字卷第十三、十四頁）
    ，被告既無從知悉「土仔」與「阿亮」之電話號碼，足認前
    述電話聯絡簿與本案無關，本院亦無從宣告沒收，附此敘明
    。
據上論斷，應依刑事訴訟法第二百九十九條第一項前段，毒品危
害防制條例第四條第三項、第八條第三項、第十九條第一項，刑
法第十一條前段、第五十六條、第六十二條前段、第三十八條第
一項第一款、第五十一條第五款，判決如主文。
本案經檢察官丙○○到庭執行職務。
中    華    民    國    95    年    6     月    13    日
                  刑事第一庭  審判長法  官  沈揚仁
                                    法  官  洪榮家
                                    法  官  張婷妮
以上正本證明與原本無異。
如不服本判決，應於收受送達後10日內向本院提出上訴書狀（應
附繕本）。
                                    書記官  陳姿利
中    華    民    國    95    年    6     月    14    日
附錄本案論罪科刑法條
毒品危害防制條例第四條第三項
製造、運輸、販賣第三級毒品者，處五年以上有期徒刑，得併科
新臺幣五百萬元以下罰金。
毒品危害防制條例第八條第三項
轉讓第三級毒品者，處三年以下有期徒刑，得併科新臺幣三十萬
元以下罰金。


司法院資訊處製作；財團法人民間司法改革基金會備份。
